【裁判字號】    98,交聲,3504
【裁判日期】    990407
【裁判案由】    違反道路交通管理處罰條例聲明異議
【裁判全文】
臺灣桃園地方法院刑事交通事件裁定    98年度交聲字第3504號
原處分機關  交通部公路總局新竹區監理所中壢監理站
異  議  人
即受處分人  甲○○
上列受處分人因違反道路交通管理處罰條例案件，對於原處分機
關中華民國98年11月27日所為之處分（原處分案號：壢監裁字第
裁52-DB0000000號）聲明異議，本院裁定如下：
    主  文
原處分撤銷。
甲○○汽車駕駛人，駕駛汽車經測試檢定酒精濃度超過規定標準
，吊扣普通小型車駕駛執照拾貳個月，並施以道路交通安全講習
。
    理  由
一、原處分意旨略以：異議人即受處分人甲○○於民國98年8 月
    1 日上午1 時18分許，飲用啤酒後，已達不能安全駕駛動力
    交通工具之程度，仍自該處駕駛車牌號碼2269－LL號自用小
    客車上路，嗣於同日凌晨1 時18分許，在桃園縣中壢市○○
    路1420號前，為警查獲，檢測呼氣所含酒精濃度達每公升0.
    58毫克，已逾規定不得駕駛車輛之濃度標準，乃依法掣單舉
    發違規，爰依道路交通管理處罰條例第35條第1 項第1 款之
    規定，裁處異議人吊扣駕照12個月及施以道路安全講習之處
    分等語。
二、聲明異議意旨略以：伊就原處分機關所認定汽車駕駛人酒精
    濃度超過規定標準（0.55以上）之違規事實並不爭執，而酒
    駕行為經臺灣桃園地方法院以簡易判決處刑判處拘役59日在
    案，伊已遭易科罰金59,000元，基於一事不二罰之原則，吊
    扣駕照部份應予撤銷等語。
二、按汽車駕駛人，駕駛汽車經測試檢定有酒精濃度超過規定標
    準情形者，處15,000元以上60,000元以下罰鍰，並當場移置
    保管該汽車及吊扣其駕駛執照1 年；汽車駕駛人，有第35條
    第1 項規定之情形，應接受道路交通安全講習，道路交通管
    理處罰條例第35條第1 項第1 款、第24條第1 項第2 款定有
    明文。又按一行為同時觸犯刑事法律及違反行政法上義務規
    定者，依刑事法律處罰之，但其行為應處以其他種類行政罰
    或得沒入之物而未經法院宣告沒收者，亦得裁處之，此為行
    政罰法第26條第1 項所明定。是探究其立法目的，乃一行為
    同時觸犯刑事法律及違反行政法上義務規定時，由於刑罰與
    行政罰同屬對不法行為之制裁，而刑事罰之懲罰作用較強，
    故依刑事法律處罰，即足資警惕時，實無一事二罰再處行政
    罰之必要；且刑事法律處罰，由法院依法定程式為之，較符
    合正當法律程式，應予優先適用，在刑事訴追、審判程序尚
    未終局確定前，行政機關自不得逕予裁罰，但罰鍰以外之沒
    入或其他種類行政罰，因兼具維護公共秩序之作用，為達行
    政目的，行政機關仍得併予裁處。此所稱「其他種類行政罰
    」，係指違反行政法上之義務應受「裁罰性」之「不利處分
    」而言，依行政罰法第2 條規定，應包括行政上限制或禁止
    效力之吊扣證照、禁止考領駕照及強制施以道路交通安全講
    習等處分在內，合先敘明。
三、經查：
    異議人於98年8 月1 日上午1 時18分許，飲用啤酒後，已達
    不能安全駕駛動力交通工具之程度，仍自該處駕駛車牌號碼
    2269－LL號自用小客車上路，嗣於同日凌晨1 時18分許，在
    桃園縣中壢市○○路1420號前，為警查獲，檢測呼氣所含酒
    精濃度達每公升0. 58 毫克乙節，為異議人所不爭執，並有
    壢監裁字第裁52-DB0000000號裁決書1 紙在卷可稽，堪以認
    定。又異議人因上開酒後駕車行為而犯涉公共危險案件，經
    臺灣桃園地方法院檢察署檢察官以98年度速偵字第5239號聲
    請簡易判決處刑，並經本院以98年度壢交簡字第2713號判決
    判處拘役59日確定，此有臺灣高等法院被告前案紀錄表1份
    附卷足憑。準此，原處分機關既無對異議人重複為罰鍰之行
    政處分，其所為之吊扣駕駛執照及施以道安講習之行政處分
    ，究其性質，均屬對於預防將來再犯危險兼具維護公共秩序
    作用之行政管制罰，而與行政罰鍰係屬對於過去違反行政法
    上義務之行為予以處罰之行政秩序罰，有所不同，且其立法
    目的亦與刑罰有別，從而，前揭行政罰法26條之一事不二罰
    之原則，於此並無適用餘地，故吊扣駕照及道安講習之部分
    ，因與刑事罰核屬不同種類行政罰，自得併予處罰。
四、次按道路交通管理處罰條例第35條第1 項僅規定「吊扣其駕
    駛執照一年」，並未明定其駕駛執照之種類，則有關吊扣、
    吊銷駕駛執照處分效力與執行方式之法令依據，當係依據道
    路交通管理處罰條例第68條規定，而該條業於94年12月14日
    修正公布，並自95年3 月1 日施行。修正前之道路交通管理
    處罰條例第68條原規定：「汽車駕駛人，因違反本條例及道
    路交通安全規則之規定，受吊扣或吊銷駕駛執照處分時，吊
    扣或吊銷其持有各級車類之駕駛執照」，其立法意旨在於違
    規行為對道路交通秩序之維持及道路交通安全已生較大之影
    響，故規定吊扣或吊銷其持有各級車類之駕駛執照，以限制
    其繼續駕車行駛道路之權利，其係屬駕駛行為之限制，並不
    因所持駕駛執照種類不同而有所差異。惟因考量原條文將違
    法或違規駕駛人所持有各級車類之駕駛執照一併吊銷或吊扣
    ，失之過酷，對於人民工作與生活影響過鉅，有違比例原則
    ，經與交通部協商後，乃將其中「受吊扣處分者，吊扣其持
    有各級車類之駕駛執照」部分之規定刪除，則修正後道路交
    通管理處罰條例第68條之規定，既已刪除「吊扣」等字，而
    僅餘「吊銷」等字，依「明示其一，排除其他」之法理，該
    條應係明示排除「吊扣駕駛執照處分時，吊扣其持有各級車
    類之駕駛執照」之規定，而僅餘「吊銷駕駛執照處分時，始
    吊銷其持有各級車類之駕駛執照」之規定，而限縮修正前條
    文之適用範圍。循此以觀，駕駛人違反道路交通管理處罰條
    例第35條第1 項第1 款之規定而受吊扣駕駛執照處分時，依
    修正後同法第68條規定並參照其修正意旨，應僅得吊扣違規
    或違法當時駕駛車類之駕駛執照，否則將造成同一違規或違
    法行為，因受處分人持有駕駛執照種類之不同，而異其處分
    之結果。況酒醉駕車行為係製造法所不容許之風險，以風險
    製造之立場觀之，並不因駕駛車輛種類之不同，而有所差別
    ，但從風險實現之觀點而言，酒醉駕駛車類之不同，其對於
    交通安全衍生之實害結果也有所差異，如駕駛人駕駛低一級
    之車類違反本條例之規定時，不論其所造成之實害結果，而
    一律吊扣駕駛人所持有之各類駕照，亦有違相同事件相同處
    理，不同事件不同處理之平等原則（臺灣高等法院暨所屬法
    院97年法律座談會刑事類提案第40號討論暨審查意見參照）
    。準此，參諸上開道路交通管理處罰條例第68條之修正過程
    與修正理由，行為人有道路交通管理處罰條例第35條第1 項
    第1 款所規定之違規行為，須吊扣駕駛執照時，應僅能吊扣
    行為人違法或違規當時駕駛車輛所憑之駕駛執照，不得再吊
    扣行為人所持有、與駕駛違規車輛無關之其他各級車類駕駛
    執照至明。異議人違規當時既係駕駛自用小客車，依法僅得
    以吊扣異議人所持有該級車類之駕駛執照，亦不能僅因異議
    人無該級駕駛執照可供吊扣，而逕行吊扣異議人所持有之各
    級車輛駕駛執照（仍可駕駛輕型機車），此舉顯與修正後道
    路交通管理處罰條例第68條之規定未合。
五、綜上所述，異議人確有上開酒後駕車之違規行為，原處分機
    關依道路交通管理處罰條例第35條第1 項第1 款、第24條第
    1 項第2 款規定，裁罰應參加道安講習處分部分，核無違誤
    ，然原處分機關未審酌「吊扣駕駛執照12個月」規範之目的
    ，異議人領有普通小型車駕駛執照仍得駕駛輕型機車之情況
    下，而逕為吊扣異議人輕型機車職業駕駛執照12個月部分之
    裁決，即難認合法。本件酒後駕車為一個違規行為，罰鍰、
    吊扣處分及施以道路交通安全講習部分無從區分，從而，應
    認異議人提起本件異議為有理由，本院自應將原處分撤銷，
    自為裁罰如主文第2 項所示，以期適法。
據上論斷，應依應依道路交通管理處罰條例第87條第2 項，道路
交通案件處理辦法第20條前段，裁定如主文。
中    華    民    國    99    年    4     月    7     日
                     交通法庭     法  官  黃裕民
以上正本證明與原本無異。
如不服本裁定，應於裁定送達後5 日內向本院提出抗告狀。
                                  書記官  劉嘉蕙
中    華    民    國    99    年    4     月    13    日

司法院資訊處製作；財團法人民間司法改革基金會備份。
